臺灣臺南地方法院刑事判決　　　　　95年度易字第1612號
公　訴　人　臺灣臺南地方法院檢察署檢察官
被　　　告　甲○○
　　　　　　乙○○　34歲民.
　　　　　　丙○○
　　　　　　丁○○
上列被告等因偽造文書案件，經檢察官提起公訴（九十五年度偵
字第一六三二二號），被告於準備程序期日就被訴事實為有罪陳
述，本院合議庭裁定由受命法官獨任進行簡式審判程序，判決如
下：
    主  文
甲○○共同連續行使明知為不實之事項，而使公務員登載於職務
上所掌之公文書，足以生損害於公眾，處有期徒刑貳月，如易科
罰金，以銀元佰元即新台幣玖佰元折算壹日。緩刑貳年，緩刑
期間付保護管束。
乙○○共同連續行使明知為不實之事項，而使公務員登載於職務
上所掌之公文書，足以生損害於公眾，處有期徒刑肆月，如易科
罰金，以銀元佰元即新台幣玖佰元折算壹日。
丙○○共同連續行使明知為不實之事項，而使公務員登載於職務
上之公文書，足以生損害於公眾，處有期徒刑陸月，如易科罰金
，以銀元佰元即新台幣玖佰元折算壹日。
丁○○共同連續行使明知為不實之事項，而使公務員登載於職務
上之公文書，足以生損害於公眾，處有期徒刑陸月，如易科罰金
，以銀元佰元即新台幣玖佰元折算壹日。
    事  實
一、甲○○為使其外甥女乙○○來臺灣工作，以減輕其扶養越南
    親屬之經濟壓力，乃於民國九十三年六月十五日以新臺幣（
    下同）廿萬元之代價委託丙○○，由丙○○安排丁○○擔任
    人頭丈夫與乙○○假結婚，使乙○○能以依親名義入境臺灣
    工作。渠等四人即共同基於使公務員登載不實文書及行使使
    公務員登載不實文書之概括犯意聯絡，而為下列行為：
  (一)先由甲○○告知乙○○，將透過丙○○安排其與丁○○假結
    婚後，丙○○與丁○○即於九十三年九月廿七日前往越南，
    隨即由丁○○與乙○○於同年十月一日在越南辦理假結婚，
    取得結婚證書後，於同年十月六日，推由乙○○持之前往我
    國外交部駐越南胡志明市臺北經濟文化辦事處（下稱我國胡
    志明市代表處），辦理認證手續。
  (二)嗣丁○○先行返國後，於同年十月廿七日持上開「結婚公證
    書」及「認證書」等文件，赴臺南縣佳里鎮戶政事務所，申
    辦結婚之戶籍登記及丁○○身分證配偶欄之變更登記，致使
    該管公務員將該不實之事項登載於公文書即戶籍登記簿及丁○○之身分證上，足生損害於戶政事務所對於戶政資料管理
    之正確性。
  (三)乙○○復於同年十一月一日，持上述登載不實結婚事項之戶
    籍謄本，向我國胡志明市代表處行使，申請居留簽證，使我
    國駐外機構人員於職務上所掌公文書上，登載「配偶丁○○
    」之不實事項，並據以核發居留簽證予乙○○。乙○○乃於
    同年十一月廿一日，持該不實記載之居留簽證，自高雄小港
    機場入境臺灣，足生損害於內政部警政署入出境管理局對於
    入出境管理之正確性。
  (四)乙○○入境臺灣後，丙○○即於同年十一月卅日帶同丁○○
    、乙○○持居留簽證及上述證件，前往臺南縣警察局外事課
    為乙○○辦理外僑居留證，致該管公務員不知有偽，而於上
    開居留證申請書之公文書上記載其二人係夫妻之不實事項，
    並於同日發給乙○○外僑居留證，足生損害於警察機關對外
    僑居留管理之正確性。
  (五)乙○○於入境臺灣後，即在甲○○所經營址設臺南縣佳里鎮
    ○○路三八八號之麵攤內工作，並按月扣除一萬元之薪水以
    償還甲○○前所支付給丙○○之仲介費用。嗣於九十四年十
    一月二日，丁○○、乙○○再前往臺南縣警察局外事課，辦
    理外僑居留證延期，致該管公務員不知有偽，而於上開居留
    證申請書之公文書上記載其二人係夫妻之不實事項，並核准
    乙○○居留期限延至九十六年十一月廿一日，足生損害於警
    察機關對外僑居留管理之正確性。
  (六)嗣甲○○於未被有偵查犯罪職權之機關或公務員發覺上情前
    ，主動於九十六年九月十四日十九時許，前往臺南縣警察局
    佳里分局佳里派出所坦承前開犯行，自首而接受裁判，始查
    悉上情。
二、案經臺南縣警察局佳里分局報請臺灣臺南地方法院檢察署檢
    察官偵查起訴。
    理  由
一、本件係經被告等四人於準備程序期日為認罪之陳述，而經本
    院合議庭裁定由受命法官獨任以簡式審判程序加以審理，則
    依據刑事訴訟法第二百七十三條之二、同法第一百五十九條
    第二項之規定，不適用傳聞法則有關限制證據能力之相關規
    定，合先敘明。
二、上開犯罪事實，業據被告甲○○、乙○○、丙○○、丁○○
    於警詢、偵查中及本院審理時均坦承不諱，且彼此互核所供
    情節均相符，並被告甲○○委託丙○○辦理上開事項之合約
    書乙紙、被告丙○○與丁○○入出境查詢紀錄各一份、結婚
    證書乙紙、乙○○辦理認證手緒之聲明書及認證文書各乙紙
    、結婚登記申請書乙紙、被告乙○○居留簽證乙紙、被告乙○○入出境查詢紀錄乙紙、外國人居留停留案件聲請表二紙
    在卷可證，被告等四人之自白與事實相符，應可採信，渠等
    四人之犯行，均堪予認定。
三、核被告甲○○、乙○○、丙○○、丁○○所為，均係犯刑法
    第二百十六條之行使同法第二百十四條之行使使公務員登載
    不實罪。被告等四人間互有犯意聯絡及行為分擔，應論以共
    同正犯（本件被告等犯罪時之刑法第二十八條規定：「二人
    以上共同實施犯罪行為者，皆為正犯」，而九十五年七月一
    日修正後刑法第二十八條規定：「二人以上共同實行犯罪行
    為者，皆為正犯」，即修正後之刑法剔除完全未參與犯罪相
    關行為之實行的「陰謀共同正犯」及「預備共同正犯」，顯
    已影響行為人刑罰之法律效果，自屬法律有變更，爰依修正
    後刑法第二條第一項規定比較新舊法，而修正前刑法第二十
    八條規定，並無不利於被告等之情形，故關於被告等共同行
    使使公務員登載不實之部分，應適用修正前刑法第二十八條
    之規定）。又被告等四人使公務員登載不實之低度行為，為
    被告行使記載不實事項之公文書之高度行為所吸收，不另論
    罪。被告甲○○於肇事後犯罪未被有偵查權之公務員或機關
    發覺前，向警察機關自首坦承犯行，進而接受裁判，有警訊
    筆錄載明可稽，依自首之規定減輕其刑（又本件被告犯罪時
    之刑法第六十二條前段規定：「對於未發覺之罪自首而受裁
    判者，減輕其刑。」而上開修正公布施行之刑法第六十二條
    前段則規定：「對於未發覺之罪自首而受裁判者，得減輕其
    刑。」修正前刑法第六十二條前段自首減刑規定為「必減」
    ，修正後則為「得減」，自以九十五年七月一修正公布施行
    前之規定，較有利於被告，依刑法第二條第一項前段，應適
    用修正前刑法第六十二條前段規定，減輕其刑）。另被告等
    四人先後多次犯行，時間緊接，方法相同，觸犯構成要件相
    同之罪名，顯係基於概括犯意反覆為之，惟被告等行為後，
    刑法第五十六條連續犯之規定，業於九十四年二月二日修正
    公布刪除，並於九十五年七月一日施行，依修正後刑法而言
    ，被告各次行為將各別獨立論罪，此較諸修正前適用刑法第
    五十六條連續犯之規定論以一罪並加重其刑，顯以修正前之
    規定較有利於被告。是既無刑法第二條第一項但書之情形，
    自仍應依刑法第二條第一項本文適用被告行為時之法律，而
    論以連續犯（最高法院九十五年第八次刑事庭會議決議內容
    參照）。故應依修正施行前刑法第五十六條連續犯之規定論
    以一行使偽造私文書罪，並加重其刑，被告甲○○部分並先
    加後減之。至刑法第五十七條雖併同修正公布施行，然此為
    法院就刑之裁量及酌減審認標準見解之明文化，非屬法律變
    更（最高法院九十五年度第八次刑事庭會議決議內容參照）
    ，毋庸比較。爰審酌被告甲○○、乙○○等二人基於經濟因
    素而不得不離鄉○○○○段雖不法惟其情可憫、並渠等品行
    智識程度、生活狀況；被告丙○○、丁○○等二人貪圖不法
    利益，甘願充當人頭，使外籍人士以假結婚之方式入境臺灣
    地區，損及國家戶政機關對於戶籍管理之正確性，對於國家
    安全的維護，危害非輕，惟被告等四人於本院審理時均坦承
    犯行等一切情狀，分別量處如主文所示之刑。又被告等四人
    行為時有效之刑法第四十一條第一項前段規定：「犯最重本
    刑為五年以下有期徒刑以下之刑之罪，而受六個月以下有期
    徒刑或拘役之宣告，因身體、教育、職業、家庭之關係或其
    他正當事由，執行顯有困難者，得以一元以上三元以下折算
    一日，易科罰金。」。又被告行為時之易科罰金折算標準，
    依修正前罰金罰鍰提高標準條例第二條前段（現已刪除）規
    定，就其原定數額提高為一百倍折算一日，亦即被告行為時
    之易科罰金折算標準，應以銀元三百元折算一日，經折算為
    新臺幣後，應以新臺幣九百元折算為一日。惟九十五年七月
    一日起施行之刑法第四十一條第一項前段規定：「犯最重本
    刑為五年以下有期徒刑以下之刑之罪，而受六個月以下有期
    徒刑或拘役之宣告者，得以新臺幣一千元、二千元或三千元
    折算一日，易科罰金」。比較修正前後之易科罰金折算標準
    ，以修正前之規定，較有利於被告，應依修正後刑法第二條
    第一項前段之規定，適用修正前刑法第四十一條第一項前段
    規定，分別定其折算標準，以資懲儆。又被告甲○○前未曾
    因故意犯罪受有期徒刑以上刑之宣告，有臺灣高等法院被告
    前案紀錄表一件在卷可稽，念其因一時失慮，致誤罹刑章，
    事後並自首坦承犯行，深具悔意，經此偵審程序，理當知所
    警惕，信無再犯之虞，本院認前開所宣告之刑以暫不執行為
    適當，併依刑法第七十四條第一項第一款規宣告緩刑二年。
    然為促使被告甲○○於緩刑期間內隨時警惕，並協助其了解
    吾國相關法律規定，建立正確法律觀念，提供必要之協助及
    督促，且依其所犯情節認有加以追蹤觀護之必要，爰依刑法
    第九十三條第一項規定宣告在緩刑期內付保護管束，俾能由
    觀護人予以適當之督促，並發揮附條件緩刑制度之立意及避
    免短期自由刑執行所肇致之弊端，以觀後效。
據上論斷，應依刑事訴訟法第二百九十九條第一項前段、第二百
七十三條之一第一項，刑法第二條第一項前段、修正施行前刑法
第廿八條、第五十六條、刑法第二百十四條、第二百十六條、修
正施行前刑法第六十二條、第四十一條第一項前段、刑法第七十
四條第一項第一款、第九十三條第一項，刑法施行法第一條之一
、廢止前罰金罰鍰提高標準條例第二條，判決如主文。
本案經檢察官戊○○到庭執行職務。
中　　華　　民　　國　　96　　年　　1　　月　 　31  　日
  　　　　　　　　刑事第五庭    法　官　沈揚仁
以上正本證明與原本無異。
如不服本判決，應於收受送達之日起10日內向本院提出上訴書狀
（應附繕本）。
　　                            書記官　劉晴芬
中　　華　　民　　國　　96　　年　　1　　月　 　31  　日
附錄法條：
刑法第216條
（行使偽造變造或登載不實之文書罪）
行使第210條至第215條之文書者，依偽造、變造文書或登載不實
事項或使登載不實事項之規定處斷。
刑法第214條
（使公務員登載不實罪）
明知為不實之事項，而使公務員登載於職務上所掌之公文書，足
以生損害於公眾或他人者，處3年以下有期徒刑、拘役或5百元以
下罰金。
